臺灣士林地方法院刑事判決　　　　　　　94年度訴緝字第36號
公　訴　人　臺灣士林地方法院檢察署檢察官
被　　　告　乙○○
　　　　　　　　　　現另案於台灣台北監獄執行中
上列被告因偽造文書案件，經檢察官聲請簡易判決處刑（93年度
偵字第1198號），本院內湖簡易庭認不宜以簡易判決處刑，移送
本院刑事庭改依通常程序審判，經本院訊問被告後，被告為認罪
之答辯，本院合議庭裁定，由受命法官行簡式審判程序，判決如
下：
    主  文
乙○○連續行使偽造私文書，足以生損害於公眾及他人，處有期
徒刑陸月，如易科罰金，以參佰元折算壹日。
附表所示偽造之「甲○○」之簽名署押拾貳次及捺指印參拾貳枚
、手指紋拾枚、掌紋貳枚，均沒收。
    事  實
一、乙○○前基於施用第一級毒品之概括犯意，自民國（以下同
    ）91年7 月12日起，迄同年月14日止，在台北市○○區○○
    街29之15號住處及台北市○○區○○街與昌吉街口等地，先
    後連續4 次施用第一級毒品海洛因。嗣於同年月14日9 時30
    分許，在台北市大同區○○○路167 巷20號前，為警盤檢查
    獲，並當場扣得其所有供施用之海洛因殘渣袋1 個，詎乙○
    ○因另案在假釋中，為免其假釋被撤銷及圖免罪責，竟基於
    行使偽造文書及偽造署押之概括犯意，連續冒用其兄長「甲
    ○○」之名應警訊、偵訊、審判、及執行，接續於附表所載
    之警詢筆錄、權利告知書、逮捕通知書、毒品初步鑑驗報告
    單、口卡片、指紋卡、臺灣士林地方法院檢察署91年度毒偵
    字第842 號之訊問筆錄、91年度戒執二字第232 號戒治執行
    指揮書、92年度執字第71號執行科訊問筆錄、本院91年度訴
    字第449 號審判筆錄，共偽造「甲○○」之簽名署押12枚、
    指印32枚、手指紋10枚、掌紋2 枚，足生損害於甲○○及司
    法警察機關偵查刑事案件正確性，嗣臺灣士林地方法院檢察
    署於偵查92年度毒偵字第1273號甲○○違反毒品危害防制條
    例案件時，發現甲○○於92年9 月22日即已在臺灣台北監獄
    士林分監執行徒刑，始循線查悉上情。
二、案經臺灣士林地方法院檢察署檢察官主動簽分偵查聲請簡易
    判決處刑。
    理  由
一、前揭事實業經被告乙○○於偵、審時均坦承不諱，核與被害
    人甲○○於本院審理時指訴情節相符，並指稱其與被告乙○
    ○係雙胞胎，其右耳上方有摔傷之痕跡、中指曾被水門截斷
    半截，而被告乙○○左腳上有一個女人頭之刺青等語，且經
    本院當庭分別勘驗明確，有勘驗筆錄在卷足憑，此外復有如
    附表所示偽造之簽名署押12枚、指印32枚、手指紋10枚、掌
    紋2 枚在卷足憑，本案事證明確，被告犯行洵堪認定，應依
    法論科。
二、經查被告乙○○於附表編號1 （大同分局警備隊警詢筆錄）
    、編號7 （91年度毒偵字第842 號訊問筆錄）、編號9 （本
    院審判筆錄）、編號10（92年度執字第71號執行科訊問筆錄
    ）上偽簽甲○○之簽名署押、及按指印，係犯刑法第217 條
    第1 項之偽造署押罪，被告所為數次偽造署押之犯行，時間
    緊接，所犯基本構成要件相同之罪名，顯係出於概括之犯意
    為之，為連續犯，爰依刑法第56條之規定以一罪論，並加重
    其刑。次查被告乙○○於附表所載編號2 （權利告知通知書
    ）、編號3 、4 （逮捕通知書）、編號5 （毒品初步鑑驗報
    告書）、編號6 （口卡片）、編號6 之1 （指紋卡）、編號
    8 （執行指揮書）上偽簽「甲○○」簽名署押及按指印、手
    指紋及掌紋，嗣持交查獲之警員及執行檢察官，分別表示「
    甲○○」受通知已為警察機關依法逕行逮捕及被告知罪名及
    必須接受偵訊，並可以行使緘默、選任辯護人及請求調查有
    利證據等權利、毒品初步鑑驗報告書之結果、指認口卡、接
    受執行之意，均足以生損害於甲○○及偵查機關對犯罪偵查
    之正確性，而此等文件均足認係刑法第210 條之私文書，核
    被告所為，係犯刑法第216 條、第210 條之行使偽造私文書
    罪（最高法院90年度台上字第6057號刑事判決參照）；而被
    告乙○○偽簽「甲○○」簽名署押、按指印、手指紋、掌紋
    之行為係偽造私文書之階段行為，其於偽造私文書後復持之
    行使，其偽造私文書之低度行為復為行使偽造私文書之高度
    行為所吸收，均不另論罪；又連續犯之成立，除主觀上須基
    於一個概括之犯意外，客觀上須先後數行為，逐次實施而具
    連續性，侵害數個同性質之法益，其每一前行為與次行為，
    依一般社會健全觀念，在時間差距上，可以分開，在刑法評
    價上，各具獨立性，每次行為皆可獨立成罪，構成同一之罪
    名，始足當之；如數行為於同時同地或密切接近之時地實施
    ，侵害同一法益，各行為之獨立性極為薄弱，依一般社會健
    全觀念，在時間差距上，難以強行分開，在刑法評價上，以
    視為數個舉動之接續施行，合為包括之一行為予以評價，較
    為合理，則屬接續犯，而為包括之一罪（最高法院86年台上
    字第3295號判決參照），是本件被告乙○○分別於警訊中行
    使偽造編號2 （權利告知通知書）、編號3 、4 （逮捕通知
    書）、編號5 （毒品初步鑑驗報告書）、編號6 （口卡片）
    、編號6 之1 （指紋卡）等行為，揆諸前揭說明，應包括為
    一行為予以評價為接續犯，被告嗣於接受執行時行使偽造編
    號8 （執行指揮書），其所為二次犯行，時間緊接，所犯基
    本構成要件相同之罪名，顯係出於概括之犯意為之，為連續
    犯，爰依刑法第56條之規定以一罪論，並加重其刑。所犯上
    揭連續偽造署押罪及連續行使偽造私文書罪二罪間有方法結
    果之牽連關係，為牽連犯，應從一重以連續行使偽造私文書
    罪處斷。爰審酌被告犯罪之動機、目的、手段，犯罪時所受
    之刺激及其品性、生活狀況、智識程度、犯罪所生之損害，
    及犯罪後坦承犯行之態度等一切情狀，爰量處如主文第一項
    所示之刑，並諭知易科罰金之折算標準。末查被告乙○○偽
    造如附表合計欄所示之「甲○○」之簽名署押12次及捺指印
    32 枚 、手指紋10枚、掌紋2 枚，應依刑法第219 條規定併
    予宣告沒收。
據上論斷，應依刑事訴訟法第452 條、第273 條之1 第1 項、第
299 條第1 項前段、刑法第56條、第216 條、第210 條、第217
條第1 項、第219 條，第55條、第41條第1 項，罰金罰鍰提高標
準條例第2 條，判決如主文。
本案經檢察官曾勁元到庭執行職務。
中　　華　　民　　國　　94　　年　　9 　　月　　20　　日
                  刑事第二庭法  官  張  國  棟
以上正本證明與原本無異。
如不服本判決，應於判決送達後10日內，向本院提出上訴狀。
                            書記官  何  子  傑
中　　華　　民　　國　　94　　年　　9 　　月　　20　　日
附表：乙○○偽造署押一纜表
┌──┬────┬────────┬───────────┬────────┐
│編號│日    期│  偽造署押名稱  │偽  造  署  押  情  形│ 卷次           │
├──┼────┼────────┼───────────┼────────┤
│  1 │91.07.14│大同分局警備隊警│偽簽「甲○○」署押 2次│91毒偵842卷P8   │
│    │        │詢筆錄          │、捺印 8枚 。         │                │
├──┼────┼────────┼───────────┼────────┤
│  2 │91.07.14│大同分局權利告知│偽簽「甲○○」署押1 次│91毒偵842卷P11  │
│    │        │通知書          │、捺印 1枚 。         │                │
├──┼────┼────────┼───────────┼────────┤
│  3 │91.07.14│大同分局逮捕告知│偽簽「甲○○」署押1 次│91毒偵842卷P12  │
│    │        │書（通知本人）  │、捺印 1枚 。         │                │
├──┼────┼────────┼───────────┼────────┤
│  4 │91.07.14│大同分局權逮捕得│偽簽「甲○○」署押1 次│91毒偵842卷P13  │
│    │        │選任辯護人權利告│、捺印 1枚 。         │                │
│    │        │知書（通知親友）│                      │                │
├──┼────┼────────┼───────────┼────────┤
│  5 │91.07.14│大同分局查獲涉嫌│偽簽「甲○○」署押1 次│91毒偵842卷P11  │
│    │        │毒品危害防治條例│、捺印 1枚 。         │                │
│    │        │毒品初步鑑驗報告│                      │                │
│    │        │單              │                      │                │
├──┼────┼────────┼───────────┼────────┤
│  6 │91.07.14│甲○○口卡片2張 │偽簽「甲○○」署押2 次│91毒偵842卷P11  │
│    │        │                │、捺印 7枚 。         │                │
├──┼────┼────────┼───────────┼────────┤
│6-1 │91.07.14│甲○○指紋卡    │偽造「甲○○」捺印12枚│91毒偵842卷P22  │
│    │        │                │、手指紋10枚、掌紋2枚 │                │
│    │        │                │。                    │                │
├──┼────┼────────┼───────────┼────────┤
│  7 │91.07.14│台灣士林地方法院│偽簽「甲○○」署押1 次│91毒偵842卷P34  │
│    │        │檢察署內勤訊問筆│。                    │                │
│    │        │錄              │                      │                │
├──┼────┼────────┼───────────┼────────┤
│  8 │91.09.05│臺灣士林地方法院│偽簽「甲○○」署押1 次│91戒執二232卷P2 │
│    │        │檢察署檢察官戒治│、捺印 1枚 。         │                │
│    │        │處分執行指揮書  │                      │                │
├──┼────┼────────┼───────────┼────────┤
│  9 │91.10.24│臺灣士林地方法院│偽簽「甲○○」署押1 次│91訴449卷P23    │
│    │        │審判筆錄        │。                    │                │
├──┼────┼────────┼───────────┼────────┤
│ 10 │92.09.22│臺灣士林地方法院│偽簽「甲○○」署押1 次│92執71卷P16     │
│    │        │檢察署執行科訊問│。                    │                │
│    │        │筆錄            │                      │                │
├──┼────┴────────┴───────────┴────────┤
│合計│偽簽「甲○○」簽名署押12次、捺指印32枚、手指紋10枚、掌紋2枚                          │
│    │                                                                    │
└──┴──────────────────────────────────┘
附錄本案論罪科刑法條全文：
刑法第216條：
行使第210條至第215條之文書者，依偽造、變造文書或登載不實
事項或使登載不實事項之規定處斷。
刑法第210條：
偽造、變造私文書，足以生損害於公眾或他人者，處五年以下有
期徒刑。
國刑法第217條：
偽造印章、印文或署押，足以生損害於公眾或他人者，處三年以
下有期徒刑。盜用印章、印文或署押，足以生損害於公眾或他人
者，亦同。期期徒刑。事項或使登載不實事項之規定處斷。
